【裁判字號】    92,台上,1487
【裁判日期】    920327
【裁判案由】    貪污
【裁判全文】
最高法院刑事判決                              九十二年度台上字第一四八七號
    上訴人  台灣高等法院檢察署檢察官
    被  告  甲○○
右上訴人因被告貪污件，不服台灣高等法院中華民國八十九年十月十七日第二審更審
判決（八十九年度上更(一)字第七五七號，起訴案號：台灣桃園地方法院檢察署八十七
年度偵字第三九九號），提起上訴，本院判決如左：
    主  文
上訴駁回。
    理  由
按刑事訴訟法第三百七十七條規定，上訴於第三審法院，非以判決違背法令為理由，
不得為之。是提起第三審上訴，應以原判決違背法令為理由，係屬法定要件。如果上
訴理由狀並未依據卷內訴訟資料，具體指摘原判決不適用何種法則或如何適用不當，
或所指摘原判決違法情事，顯與法律規定得為第三審上訴理由之違法情形，不相適合
時，均應認其上訴為違背法律上之程式，予以駁回。本件原判決以公訴意旨略稱：被
告甲○○係桃園縣中壢市老街溪建設股份有限公司（下稱老街溪公司）負責人，因承
攬桃園縣中壢市公所（下稱中壢市公所）發包之「老街溪加蓋工程」，為違法增列為
「商場」使用，於民國八十六年六月六日晚間攜帶新台幣（下同）三十萬元賄款，前
往桃園縣政府工務局都市計畫課課長吳熔瑜之住處拜訪，適吳熔瑜外出，由其配偶吳
曉雲出面接待，被告即致送三十萬元，並要求吳曉雲轉告吳熔瑜：「請吳先生幫忙」
等語，但為吳曉雲所拒，被告執意留下該款及其名片後，即行離去。迨吳熔瑜返家始
悉上情，旋於翌日簽報工務局局長轉請政風室處理等情。因認被告涉有（九十二年二
月六日修正公布前）貪污治罪條例第十一條第二項、第一項之行求賄賂罪嫌。經審理
結果，認不能證明被告犯罪，爰撤銷第一審之科刑判決，改判諭知被告無罪，已綜合
全部卷證資料，詳加斟酌論斷。從形式上觀察，並無違背法令之情形存在。按九十二
年二月六日修正公布前貪污治罪條例第十一條第二項之行賄罪，以對於公務員關於違
背職務之行為，行求、期約或交付賄賂或其他不正利益為要件；且所賄求者，必須對
於公務員職務範圍內之特定事務，求為違背其職務之一定行為者，始足當之。原判決
依憑上開工程契約書、桃園縣政府工務局雜項執照、桃園縣政府函、中壢市公所函及
歷次之工程協調會紀錄等件，參酌證人賴陸才、吳熔瑜、吳曉雲等人之證言，以被告
承攬之「老街溪加蓋工程」竣工後，中壢市公所依約應將該工程之地上物交由老街溪
公司使用，期間為三十年，雖其地上物僅溝面可作臨時攤位及附設高架道路供停車場
使用，但被告與中壢市公所之歷次工程協調會議中，均不曾提議變更工程之用途，亦
未申請變更工程設計為「商場」（見桃園縣中壢市公所八十七年八月十四日八七中市
工字第三八八三二號致第一審法院復函）。而被告於前揭時地攜帶三十萬元至吳熔瑜
之住處留置，惟未向吳熔瑜之配偶吳曉雲說明該款之用途，或任何與吳熔瑜職務行為
有關之陳述；且吳熔瑜於本件事發前後，亦未曾與被告接觸，或參與有關之工程協調
會議，復無其他積極之證據，足證被告對於吳熔瑜賄求踐履違背其職務上之一定行為
，尚難僅憑臆測，遽為其有罪之認定，已於理由內細加剖析論敘，足資為判決之基礎
。至桃園縣政府工務局都市計畫課對於上開工程使用項目之變更，有無會簽及提供意
見或轉報前台灣省政府之職權，已不影響於原判決所為之論斷。上訴意旨，漫稱桃園
縣政府工務局都市計畫課對於上開工程變更為商場用途，僅無准駁之權限，仍有會簽
及提供意見或轉報之職權，亦屬行賄之目標而有違背職務之問題等語，但就被告如何
要求吳熔瑜為違背職務之一定行為？何以證明之？則未依據卷內訴訟資料具體指摘，
徒持己見，就判決內已明白論斷之事項，任意為空泛之指摘，與法律規定得為第三審
上訴理由之違法情形，不相適合，其上訴違背法律上之程式，應予駁回。
據上論結，應依刑事訴訟法第三百九十五條前段，判決如主文。
中      華      民      國    九十二    年      三      月    二十七    日
                              最高法院刑事第四庭
                                  審判長法官  紀  俊  乾
                                        法官  黃  正  興
                                        法官  劉  介  民
                                        法官  陳  東  誥
                                        法官  洪  明  輝
      右正本證明與原本無異
                                              書  記  官
中      華      民      國    九十二    年      三      月    三十一    日


司法院資訊處製作；財團法人民間司法改革基金會備份。
